臺灣士林地方法院民事判決
111年度訴字第347號
原      告  陳二郎  
訴訟代理人  蘇志倫律師
複代理人    高毓謙律師
被      告  陳柏翰  
訴訟代理人  唐嘉瑜律師
            張晁綱律師
            蔣昕佑律師
複代理人    陳芊妤律師
被      告  陳易微  
訴訟代理人  黃世昌律師
            王羽潔律師
上列當事人間請求返還出資額等事件，本院於民國111年5月24日
言詞辯論終結，判決如下：
    主  文
原告之訴駁回。
訴訟費用由原告負擔。
    事實及理由
一、原告主張：訴外人廣才有限公司（下稱廣才公司）於民國97
    年12月29日設立，於100年6月間、103年8月間辦理增資，原
    告於100年6月1日、103年8月11日各出資新臺幣（下同）400
    萬元、50萬元，合計450萬元，並將上開450萬元出資額借名
    登記於原告之子、被告之父陳斌鈞名下，陳斌鈞竟未經原告
    同意，於106年8月14日將其中170萬元出資額贈與被告陳柏
    翰，於107年8月8日將其中120萬元出資額贈與被告陳柏翰，
    於107年8月8日將其中50萬元出資額贈與被告陳易微，係無
    權處分，原告不予承認，應屬無效，嗣原告於108年7月21日
    親自與被告簽訂贈與契約，將其借名登記在陳斌鈞名下之廣
    才公司450萬元出資額，其中之290萬元出資額贈與被告陳柏
    翰，其中之50萬元出資額贈與被告陳易微，並辦理登記，嗣
    被告竟於109年7月14日上午6時許，在臺北市○○區○○路0段00
    0巷000弄00號1樓，討論陳斌鈞死亡後遺產問題時，共同基
    於恐嚇危害安全之犯意聯絡，由被告陳易微向原告之妻陳翁
    初枝恫稱「我一定要殺了姑姑（即原告之女陳淑儀），我一
    定要殺死她」等語，經陳翁初枝表示「如果要殺陳淑儀，就
    先殺我」後，被告陳易微接續對之恫稱「好，你們兩個我都
    要殺」、「廚房的刀要藏好，我一定要殺死妳們」等語，被
    告陳柏翰此時亦丟擲客廳之ㄈ型茶几在地，再接續高舉該茶
    几作勢往陳翁初枝方向丟擲，被告共同以上開加害陳翁初枝
    、陳淑儀生命、身體之事恐嚇陳翁初枝、陳淑儀，使其等心
    生畏懼，致生危害於其等安全，犯刑法第305條恐嚇危害安
    全罪，原告已委請律師寄發律師函，依民法第416條第1項第
    1款規定，撤銷其先前分別對被告所為之上開贈與，爰依民
    法第419條第2項、第179條規定，請求被告分別返還上開出
    資額等語。並聲明：㈠被告陳柏翰應將廣才公司出資額290萬
    元返還予原告，並協同向廣才公司辦理股東名義變更登記。
    ㈡被告陳易微應將廣才公司出資額50萬元返還予原告，並協
    同向廣才公司辦理股東名義變更登記。
二、被告陳柏翰則以：原告係為照顧其子陳斌鈞而贈與資金，經
    陳斌鈞持以於100年6月1日匯款400萬元至廣才公司設於新北
    市○○鄉○○○○○○○號00000000000000號帳戶，因而原始取得廣
    才公司出資額400萬元，並於100年6月14日登記為廣才公司
    股東，嗣於103年8月間廣才公司辦理增資時，陳斌鈞於103
    年8月8日匯款50萬元至廣才公司設於淡水第一信用合作社八
    里分社帳號0000000000000號帳戶，因而原始取得廣才公司
    出資額50萬元，並於103年8月18日登記其出資額增為450萬
    元，嗣陳斌鈞於105年間經診斷罹患癌症，為預作後事安排
    ，開始逐步將名下財產公平分配予4名子女，因其子被告陳
    柏翰長年任職於廣才公司，陳斌鈞遂於106年8月14日將其名
    下廣才公司出資額170萬元贈與被告陳柏翰，並於106年8月1
    8日辦妥公司登記，復於107年8月8日將其名下廣才公司出資
    額120萬元贈與被告陳柏翰，並於107年8月22日辦妥公司登
    記，原告主張其與陳斌鈞間就陳斌鈞名下上開廣才公司出資
    額450萬元有借名登記關係存在為不實，其所提出之財產贈
    與及分配聲明書，僅係原告之單方意思表示，無從據此認定
    原告與陳斌鈞間存有借名登記關係；縱原告與陳斌鈞間存有
    借名登記關係，借名登記契約乃借名人與出名人間之債權契
    約，基於債之相對性，僅於原告與陳斌鈞間發生效力，並不
    影響陳斌鈞就登記其名下廣才公司出資額所為之處分，陳斌
    鈞將上開出資額贈與被告陳柏翰，屬有權處分，被告陳柏翰
    仍取得上開出資額等語，資為抗辯。並聲明：原告之訴駁回
    。
三、被告陳易微則以：被告陳易微取得廣才公司出資額50萬元，
    係其父陳斌鈞於107年8月8日贈與，並非原告贈與，原告所
    提出之財產贈與及分配聲明書，僅係其單方意思表示，並非
    其與被告陳易微所簽訂之贈與契約，且被告陳易微對原告之
    妻陳翁初枝、女陳淑儀僅係因溝通不良而有齟齬，並非有恐
    嚇危害安全之故意侵害行為，縱認上開出資額係原告贈與，
    亦不得依民法第416條第1項規定撤銷其贈與等語，資為抗辯
    。並聲明：原告之訴駁回。
四、本院得心證之理由：
　㈠按受贈人對於贈與人，有左列情事之一者，贈與人得撤銷其
    贈與：一、對於贈與人、其配偶、直系血親、三親等內旁系
    血親或二親等內姻親，有故意侵害之行為，依刑法有處罰之
    明文者，民法第416條第1項第1款定有明文。又贈與撤銷後
    ，贈與人得依關於不當得利之規定，請求返還贈與物；無法
    律上之原因而受利益，致他人受損害者，應返還其利益，雖
    有法律上之原因，而其後已不存在者，亦同，民法第419條
    第2項、第179條分別定有明文。次按不動產借名登記契約為
    借名人與出名人間之債權契約，出名人依其與借名人間借名
    登記契約之約定，通常固無管理、使用、收益、處分借名財
    產之權利，然此僅為出名人與借名人間之內部約定，其效力
    不及於第三人。出名人既登記為該不動產之所有權人，其將
    該不動產處分移轉登記予第三人，自屬有權處分（最高法院
    106年度第3次民事庭會議決議參照）。
　㈡陳斌鈞於100年6月1日匯款400萬元至廣才公司設於新北市○○
    鄉○○○○○○○號00000000000000號帳戶，因而取得廣才公司出
    資額400萬元，並於100年6月14日登記為廣才公司股東，嗣
    於103年8月間廣才公司辦理增資時，陳斌鈞於103年8月8日
    匯款50萬元至廣才公司設於淡水第一信用合作社八里分社帳
    號0000000000000號帳戶，因而取得廣才公司出資額50萬元
    ，並於103年8月18日登記其出資額增為450萬元，有廣才公
    司之有限公司變更登記表、股東繳納股款明細表、存摺內頁
    影本、股東同意書、有限公司變更登記表、股東繳納現金股
    款明細表、存摺內頁影本在卷可稽（見本院卷第74、79、85
    、91、95、102、108頁），堪認屬實。又陳斌鈞於106年8月
    14日將其名下廣才公司出資額170萬元贈與被告陳柏翰，並
    於106年8月18日辦妥公司登記，復於107年8月8日將其名下
    廣才公司出資額120萬元贈與被告陳柏翰，並於107年8月22
    日辦妥公司登記，又於107年8月8日將其名下廣才公司出資
    額50萬元贈與被告陳易微，並於107年8月22日辦妥公司登記
    ，有陳斌鈞之106年度至108年度全國贈與資料清單（見本院
    卷第110頁）、廣才公司之有限公司變更登記表（見本院卷
    第123、138頁）在卷可稽，堪認被告陳柏翰取得上開廣才公
    司出資額290萬元，被告陳易微取得上開廣才公司出資額50
    萬元，原因關係均為其等與陳斌鈞間之贈與契約，並非其等
    與原告間之贈與契約，縱上開出資額係原告借名登記於陳斌
    鈞名下，此僅為原告與陳斌鈞間之內部約定，其效力不及於
    契約當事人以外之人，陳斌鈞就上開出資額所為處分，仍屬
    有權處分，原告主張陳斌鈞處分上開出資額為無權處分，其
    不予承認，應屬無效，嗣其雖又將上開出資額分別贈與被告
    ，因被告對於其妻陳翁初枝、女陳淑儀犯刑法第305條恐嚇
    危害安全罪，其已依民法第416條第1項第1款規定，撤銷其
    上開贈與，得依民法第419條第2項、第179條規定，請求被
    告分別返還上開出資額云云，並不可採。 
五、綜上所述，原告依民法第419條第2項、第179條規定，請求
    被告陳柏翰應將廣才公司出資額290萬元返還予原告，並協
    同向廣才公司辦理股東名義變更登記；請求被告陳易微應將
    廣才公司出資額50萬元返還予原告，並協同向廣才公司辦理
    股東名義變更登記，均為無理由，應予駁回。
六、兩造其餘之攻擊防禦方法及所提之證據，經本院審酌後，認
    為均不影響本判決之結果，自無逐一詳予論駁之必要，併此
    敘明。
七、據上論結，原告之訴為無理由，依民事訴訟法第78條，判決
    如主文。
中　　華　　民　　國　　111 　年　　6 　　月　　7 　　日
                  民事第三庭  法  官  陳世源
以上正本係照原本作成。
如對本判決上訴，應於判決送達後20日內向本院提出上訴狀，若
委任律師提起上訴者，應一併繳納上訴審裁判費，否則本院得不
命補正逕行駁回上訴。
中　　華　　民　　國　　111 　年　　6 　　月　　8 　　日
                              書 記 官  吳婉萱